臺灣高雄地方法院民事裁定　　　　　　　96年度財管字第35號
聲　請　人　甲○○
上聲請人聲請對被繼承人乙○○指定遺產管理人事件，本院裁定
如下：
  主  文
指定財政部國有財產局臺灣南區辦事處為被繼承人乙○○之遺產
管理人。
准對被繼承人乙○○之繼承人為承認繼承之公示催告。
被繼承人乙○○之繼承人，應自前項公示催告最後登載新聞紙之
日起，柒個月內承認繼承，上述期限屆滿，無繼承人承認繼承時
，被繼承人乙○○之遺產，於清償債權，並交付遺贈物後，如有
剩餘即歸屬國庫。
程序費用新臺幣壹仟元由被繼承人乙○○之遺產負擔。
  理  由
一、聲請意旨略以：緣坐落臺北縣樹林市○○段546 、547 、
    549 、549-1 、552 、552-1 、552-1 號土地（下稱系爭土
    地）為聲請人甲○○與乙○○、賴添木等人共有，聲請人請
    求裁判分割系爭土地，因被繼承人乙○○（設籍高雄州旗山
    郡六龜庄土瓏灣六百十五番地），生於明治35年即民國前10
    年4 月23日，卻在昭和14年即民國28年12月1 日失蹤，經本
    院95年度亡字第53號判決宣告乙○○於民國38年12月1 日下
    午12時死亡，經戶政機關於96年2 月13日正式浮籤備註死亡
    登記在案，其繼承人處於有無不明之狀態，且無親屬會議或
    親屬會議於一個月內選定遺產管理人，爰提出本件聲請，並
    聲請指定由財政部國有財產局任遺產管理人等語。
二、按繼承開始時，繼承人之有無不明者，由親屬會議於1 個月
    內選定遺產管理人，並將繼承開始及選定遺產管理人之事由
    ，向法院報明；另繼承開始時，繼承人有無不明，而無親屬
    會議或親屬會議不能於1 個月內選定遺產管理人時，得由利
    害關係人或檢察官聲請法院選任之，此觀民法第1177條、第
    1178條第2 項自明。
三、經查：
  (一)聲請人上開主張，業據其提出系爭土地登記謄本、本院95年
    度亡字第53號判決影本、被繼承人戶籍登記謄本為證，並經
    本院依職權調閱本院95年度亡字第53號卷宗審閱相符，堪信
    為真實。據此，本件被繼承人乙○○並無子嗣，其父母及祖
    父母早已死亡，又無兄第姊妹，既無任何繼承人，其親屬會
    議亦未於法定期限內選定遺產管理人，核與上揭民法第1178
    條規定相符，故聲請人聲請指定被繼承人乙○○之遺產管理
    人，洵屬有據。
  (二)本院審酌：擔任遺產管理人須熟悉相關法律程序，否則尚
    有稅捐相關法令之罰責，實非一般親屬或其中受有高等教育
    之知識份子卻不具遺產管理相關知識之人必然可勝任。依
    民法第1185條規定，無人繼承之遺產，於清償債權、交付遺
    贈物後，如有賸餘歸屬國庫，從而無人繼承之遺產若有賸餘
    ，終歸國家所取得，凡此均由管理國有財產之機關處理無訛
    ；又職司國有財產管理之機關代為管理無人繼承之遺產所
    為支出雖係由納稅義務人共同承擔，惟國有財產管理之機關
    既有取自無人繼承，且無負債之遺產，又係國家機關，衡諸
    社會保險之概念，該支出實與社會公平正義無違；國有財
    產管理之機關就遺產管理之相關法律程序亦相當熟悉，若擔
    任遺產管理人，不僅不致對其造成過重之負擔，且可使被繼
    承人乙○○之遺產儘速分配確定，稅捐機關儘早課得應收稅
    款，減少國家稅收之損失，兩相權衡，實難謂有何損害。
    財政部國有財產局臺灣南區辦事處亦以96年4 月18日臺財南
    接字第0960016016號函覆本院稱「本案係屬共有土地之共有
    人聲請指定遺產管理人，本處同意擔任遺產管理人」等詞。
    綜上所述，本院認宜指定財政部國有財產局臺灣南區辦事
    處為被繼承人乙○○之遺產管理人，併依民法第1178條第1
    項規定為承認繼承之公示催告。
四、程序費用負擔之依據：依非訟事件法第157 條、第24條第1
    項，裁定如主文。
中　　華　　民　　國　　96　　年　　4 　　月　　30　　日
                  家事法庭法　官　楊智守
上為正本係照原本作成。
如對本裁定抗告須於裁定送達後10日內向本院提出抗告狀。
中　　華　　民　　國　　96　　年　　4 　　月　　30　　日
                          書記官　蘇  豫
